臺灣高等法院高雄分院刑事裁定
                                    110年度毒抗字第502號
抗  告  人  
即被告      楊誠曦






上列抗告人因聲請觀察勒戒案件，不服臺灣橋頭地方法院中華民
國110年11月25日裁定(110年度毒聲字第742號)，提起抗告，本
院裁定如下：
    主  文
原裁定撤銷，發回臺灣橋頭地方法院。
    理  由
一、原裁定意旨如附件。
二、抗告意旨略以：抗告人即被告甲○○（下稱抗告人）於臺灣
    橋頭地方檢察署傳喚時，確實有到場開庭，且當日開庭後抗
    告人確實簽完名後才離開，惟原裁定內容竟載：「抗告人經
    檢察官合法傳喚未到庭陳述意見」云云，懇請鈞院再行查證
    。又抗告人之母親患有憂鬱症及重大疾病，需人照顧。且抗
    告人為家中唯一之經濟來源，本身亦患有精神疾病，現正持
    續治療中，實不宜入勒戒處所觀察、勒戒，況抗告人本件為
    初犯，且過去亦無任何有關毒品之前科，然因經濟壓力而一
    時誤入歧途，懇請鈞院斟酌上情，賜予緩起訴戒癮治療之機
    會等語。
三、按犯毒品危害防制條例第10條之罪者，檢察官應聲請法院裁
    定，或少年法院（地方法院少年法庭）應先裁定，令被告或
    少年入勒戒處所觀察、勒戒，其期間不得逾2月，毒品危害
    防制條例第20條第1項定有明文。按民國97年4月30日修正公
    布之毒品危害防制條例第24條第1項，採行「觀察、勒戒」
    與「 緩起訴之戒癮治療」並行之雙軌模式；上開立法政策
    既係以併行之雙軌模式，應認有賦與檢察官依裁量行使之職
    權，而檢察官是否給予施用毒品者為附命完成戒癮治療之緩
    起訴處分，自得本於毒品危害防制條例第24條之規定及立法
    目的，依行政院所頒之「毒品戒癮治療實施辦法及完成治療
    認定標準」，選擇實施對象、內容、方式與執行之醫療機構
    ，妥為斟酌、裁量而決定，法院原則上應尊重檢察官職權之
    行使，僅就檢察官之判斷有違背法令、事實認定有誤或其裁
    量有重大明顯瑕疵等事項為有限度之低密度審查（最高法院
    103年度台上字第2464號判決意旨及臺灣高等法院暨所屬法
    院106年法律座談會刑事類提案第37號研討結論意旨參照）
    。又所謂檢察官之裁量具有重大明顯之瑕疵，乃就裁量決定
    之程序加以形式上觀察，不能有擅斷、恣意或濫權等明顯不
    當之情事，實體上則應檢視法定要件與個案事實有無欠缺合
    理關聯性或所為之裁量有無超越法律授權範圍等，是即便司
    法原則上應尊重檢察官行使職權之裁量結果，但絕非該裁量
    形成之程序不受任何司法審查，法院應綜合全偵查卷證予以
    認定程序上有無重大明顯瑕疵，方能符合雙軌制當初賦予檢
    察官法定職權，裁量選用初犯施用毒品罪者最適合之處遇方
    式之原始目的與立法意旨。
四、本院查：
　　㈠抗告人於110年2月19日22時10分許，為警採集之尿液，經
      送正修科技大學超微量研究科技中心先以酵素免疫分析法
      為初步檢驗、再以液相層析串聯式質譜法確認檢驗結果，
      確呈安非他命及甲基安非他命陽性反應等情，有該中心11
      0年3月11日尿液檢驗報告及高雄市政府警察局湖內分局毒
      品案件嫌犯代號與真實姓名對照表（代號：湖110067號）
      在卷可查。
　　㈡臺灣橋頭地方檢察署檢察事務官受該署檢察官之指揮，曾
      於110年10月21日傳喚抗告人到庭，就警方採尿過程、尿
      液檢驗結果呈第二級毒品陽性反應等案情，詢問抗告人之
      意見，抗告人矢口否認有何施用毒品犯行，辯稱：我沒印
      象我有施用毒品云云，此有110年10月21日之訊問筆錄暨
      該筆錄之抗告人親筆簽名、該署之傳票送達證書在卷可查
      （見毒偵卷第21至25頁），並經檢察官聲請書記載甚詳。
      然原裁定竟以「另聲請人審酌被告否認本次施用毒品犯行
      ，且經檢察官合法傳喚未到庭陳述意見等情，有卷附臺灣
      橋頭地方檢察署實施毒品戒癮治療檢核表及傳票之送達證
      書可參，故認本件不宜為戒癮治療之機構外處遇，而向本
      院聲請令被告入勒戒處所觀察、勒戒」為據，認抗告人不
      宜為戒癮治療之機構外處遇，所持理由顯與卷存證據資料
      不符，已有未當。
　　㈢抗告人本件為初犯，其前無施用毒品之前科，且除抗告人
      否認施用毒品之外，本件並無其他不宜戒癮治療之理由，
      此有臺灣高等法院被告前案紀錄表、臺灣橋頭地方檢察署
      實施毒品戒癮治療檢核表可查（見毒偵卷第29頁、本院卷
      第21至22頁）。抗告人有無戒癮治療等替代方案之可能性
      ，自有於調查後再予評估認定之必要。然原裁定以抗告
      人否認犯罪，逕認抗告人有不能配合戒癮治療之情事，而
      核准檢察官觀察勒戒之聲請，顯有再行審酌之必要。
五、綜上，抗告意旨既有以社區醫療處遇替代監禁式治療之意願
    ，原審未就抗告人是否符合戒癮治療認定之標準為必要之調
    查，即逕予准許檢察官之聲請，裁定令抗告人入勒戒處所觀
    察、勒戒，即有未洽。為兼顧審級利益，爰撤銷原裁定，發
    回原審再為必要調查後更為妥適之裁定。
據上論結，應依刑事訴訟法第413條前段，裁定如主文。　　　
中　　華　　民　　國　　110 　年　　12　　月　　24　　日
                  刑事第二庭審判長法  官 孫啓強
                                    法  官 周賢銳
                                    法  官 范惠瑩
以上正本證明與原本無異。
不得再抗告。
中　　華　　民　　國　　110 　年　　12　　月　　24　　日
　　　　　　　　　　　　　　　　　　書記官 陳勃諺

附件：
臺灣橋頭地方法院刑事裁定
                                    110年度毒聲字第742號
聲　請　人　臺灣橋頭地方檢察署檢察官
被　　　告　甲○○　
上列被告因違反毒品危害防制條例案件，經檢察官聲請觀察、勒
戒（110 年度毒偵字第662號），本院裁定如下：
    主  文
甲○○施用第二級毒品，令入勒戒處所觀察、勒戒，其期間不得
逾貳月。
    理  由
一、聲請意旨詳如附件聲請書所載。
二、按犯毒品危害防制條例第10條之罪者，檢察官應聲請法院裁
    定，令被告入勒戒處所觀察、勒戒，其期間不得逾2 月，毒
    品危害防制條例第20條第1 項定有明文。又依毒品檢驗學上
    之常規，尿液中含毒品成分反應所使用之檢驗方法，對於受
    檢驗者是否確有施用毒品行為之判斷，在檢驗學常規上恆有
    絕對之影響。其以酵素免疫分析或薄層定性分析等方式為初
    步篩檢者，因具有相當程度偽陽性之可能，如另以氣（液）
    相層析、質譜分析等較具公信力之儀器為交叉確認，因出現
    偽陽性反應之機率極低，核足據為對涉嫌人不利之認定，此
    為邇來我國實務所肯認，且為本院執行職務所知悉之事項；
    再者，毒品施用後可檢出之時間，與服用劑量、服用頻率、
    尿液採集時間點、個人體質與代謝情況等因素有關，因個案
    而異。依據2018年美國FDA 網站公布尿液中施用甲基安非他
    命後可檢出之時限為2 至3 天，有衛生福利部食品藥物管理
    署民國108 年1 月31日FDA 管字第1089000957號函文參照。
    查被告甲○○於警詢、偵訊時固否認有何施用毒品之情事，
    然其於110 年2 月19日22時10分許為警採集之尿液，經送正
    修科技大學超微量研究科技中心先以酵素免疫分析法為初步
    檢驗、再以液相層析串聯式質譜法確認檢驗結果，確呈安非
    他命及甲基安非他命陽性反應，且檢出濃度各為1,690ng/mL
    、4,420ng/mL等情，有該中心110 年3 月11日尿液檢驗報告
    及高雄市政府警察局湖內分局毒品案件嫌犯代號與真實姓名
    對照表（代號：湖110067號）在卷可憑。準此，本件即可排
    除偽陽性反應產生之可能，被告尿液檢驗結果既如前述且濃
    度非低，則被告辯稱沒印象伊有施用甲基安非他命，印象中
    僅跟網友喝酒云云，顯不足採信，是其上述採尿前回溯72小
    時內某時許施用第二級毒品甲基安非他命之犯行，洵堪認定
    。另聲請人審酌被告否認本次施用毒品犯行，且經檢察官合
    法傳喚未到庭陳述意見等情，有卷附臺灣橋頭地方檢察署實
    施毒品戒癮治療檢核表及傳票之送達證書可參，故認本件不
    宜為戒癮治療之機構外處遇，而向本院聲請令被告入勒戒處
    所觀察、勒戒，核無不合。且被告前未曾因施用毒品犯行受
    觀察、勒戒或強制戒治之處分，故本件聲請於法有據，應予
    准許。爰依毒品危害防制條例第20條第1 項，裁定如主文。
中　　華　　民　　國　 110　　年　　11　　月　　25　　日
                  刑事第六庭    法　官  陳明呈
以上正本證明與原本無異。
如不服本裁定，應於送達後5日內，向本院提出抗告狀。
中　　華　　民　　國　 110　　年　　11　　月　　25　　日
                                書記官  蘇千雅